【裁判字號】    99,訴,308
【裁判日期】    990524
【裁判案由】    毒品危害防制條例
【裁判全文】
臺灣基隆地方法院刑事判決               99年度訴字第308號
公  訴  人  臺灣基隆地方法院檢察署檢察官
被      告  甲○○
上列被告因毒品危害防制條例案件，經檢察官提起公訴（99年度
偵字第1236號、99年度毒偵字第273、641號），因被告於準備程
序中為有罪之陳述，經本院合議庭裁定由受命法官獨任行簡式審
判程序，判決如下：
    主  文
甲○○施用第一級毒品，累犯，處有期徒刑捌月。又施用第二級
毒品，累犯，處有期徒刑肆月。又施用第一級毒品，累犯，處有
期徒刑捌月；扣案之第一級毒品海洛因貳罐、海洛因壹包驗餘淨
重共零點貳陸壹伍公克，併同無法完全析離之盛裝罐貳只、包裝
袋壹只，沒收銷燬之，扣案之注射針筒支沒收。又施用第二級
毒品，累犯，處有期徒刑肆月；扣案之第二級毒品甲基安非他命
壹罐毛重零點玖伍公克併同無法完全析離之盛裝罐壹只，沒收銷
毀之，扣案之吸食器貳組沒收。應執行有期徒刑壹年捌月，扣案
之第一級毒品海洛因貳罐、海洛因壹包驗餘淨重共零點貳陸壹伍
公克，併同無法完全析離之罐子貳只、包裝袋壹只，及第二級毒
品甲基安非他命壹罐毛重零點玖伍公克併同無法完全析離之盛裝
罐壹只，均沒收銷燬之。扣案之注射針筒支、吸食器貳組均沒
收。
    事  實
一、甲○○前因初犯施用毒品案件，經觀察、勒戒後，認無繼續
    施用毒品傾向，於民國87年7月16日釋放出所，並由本院以
    87年度易緝字第33號判決免刑確定；復於前揭觀察、勒戒執
    行完畢釋放後5年內，因施用毒品案件，經觀察、勒戒後，
    仍認無繼續施用毒品傾向，於88年6月15日釋放出所，並由
    臺灣基隆地方法院檢察署檢察官以88年度偵緝字第212號為
    不起訴處分確定；又因施用毒品案件，經本院以88年度毒聲
    字第1478號裁定送強制戒治（俟90年3月24日執行完畢），
    並經本院以88年度易字第427號判決處有期徒刑5月確定；另
    因持有毒品案件，經本院以89年度瑞簡字第96號判決處有期
    徒刑4月確定，上揭二案嗣經本院以90年度聲字第328號裁定
    應執行有期徒刑7月確定，後於90年10月23日執行完畢。復
    因施用毒品案件，經本院以95年度訴字第25號判決判處有期
    徒刑8月、6月，應執行有期徒刑1年確定；再因施用毒品案
    件，經本院以95年度訴字第500號判決判處有期徒刑8月、3
    月，應執行有期徒刑10月確定。所犯上揭二案，經本院以95
    年度聲字第863號裁定應執行有期徒刑1年9月確定，又經本
    院以96年度聲減字第82號裁定予以減刑，並定應執行有期徒
    刑10月15日，而於96年7月16日執行完畢。詎其又因施用毒
    品案件，經本院以98年度訴字第1215號判處有期徒刑3月、7
    月，應執行有期徒刑9月。
二、詎仍未戒除毒癮，分別為下列施用毒品犯行：
  (一)甲○○基於施用第一級毒品海洛因之犯意，於98年12月14日
    19時許，在臺北縣瑞芳鎮○○街廁所內，以注射方式施用第
    一級毒品海洛因1次；另基於施用第二級毒品甲基安非他命
    之犯意，於98年12月16日14時15分許為警採尿回溯96小時內
    某時，在不詳處所，以將甲基安非他命置入吸食器燒烤產生
    煙霧方式，施用第二級毒品甲基安非他命1次。嗣為警於98
    年12月16日13時10分許，在臺北縣瑞芳鎮○○○○路13巷20
    1號2樓查獲。採集尿液送驗，結果呈嗎啡、甲基安非他命之
    陽性反應，始悉上情。
  (二)另基於施用基於施用第二級毒品之犯意，於99年3月2日下午
    4時許，在基隆市○○路318巷41之1號住處房間內，以將甲
    基安非他命置於吸食器內燒烤產生煙霧之方式，施用施用第
    二級毒品甲基安非他命1次。嗣基於第一級毒品之犯意，於
    同日下午4時30分許，在上址房間內，以針筒注射方式，施
    用第一級毒品海洛因1次。嗣為警於同日下午5時許，在基隆
    市○○路318巷41之1號為警查獲，並扣得第一級毒品海洛因
    2罐、1包（淨重各為0.01公克、0.13公克、0.13公克，合計
    淨重0.27公克，驗餘淨重合計0.2615公克，起訴書誤載合計
    淨重為0.142公克）、第二級毒品甲基安非他命1罐（毛重0.
    95公克）、吸食器2組、注射針筒3支，經採集尿液送驗，結
    果呈嗎啡、甲基安非他命之陽性反應，始悉上情。
三、案經基隆市警察局第二分局及第三分局報請臺灣基隆地方法
    院檢察署檢察官偵查起訴。
    理  由
一、按92年7月9日修正公布、93年1月9日施行之毒品危害防制條
    例第20條、第23條將施用毒品之刑事處遇程序，區分為「初
    犯」及「5年內再犯」、「5年後再犯」；依其立法理由之說
    明：「初犯」，經觀察、勒戒或強制戒治後，應為不起訴處
    分或不付審理之裁定，經觀察、勒戒或強制戒治執行完畢釋
    放後，「5年內再犯」者，因其再犯率甚高，原實施之觀察
    、勒戒及強制戒治既已無法收其實效，爰依法追訴或裁定交
    付審理，至於經觀察、勒戒或強制戒治執行完畢釋放後，「
    5年後再犯」者，前所實施之觀察、勒戒或強制戒治已足以
    遮斷其施用毒品之毒癮，為期自新及協助其斷除毒癮，仍適
    用「初犯」規定，先經觀察、勒戒或強制戒治之程序。從而
    依修正後之規定，僅限於「初犯」及「5年後再犯」二種情
    形，始應先經觀察、勒戒或強制戒治程序；倘被告於5年內
    已再犯，經依法追訴處罰，縱其第3次（或第3次以上）再度
    施用毒品之時間，在初犯經觀察、勒戒或強制戒治執行完畢
    釋放5年以後，已不合於「5年後再犯」之規定，且因已於「
    5年內再犯」，顯見其再犯率甚高，原實施觀察、勒戒或強
    制戒治，已無法收其實效，即應依該條例第10條處罰（最高
    法院95年5月9日95年度第7次刑事庭會議決議及97年9月9日
    97年度第5次刑事庭會議決議意旨參照）。查被告前於87 年
    7月16日觀察、勒戒執行完畢後，復於5年內數度因施用毒品
    案件經觀察、勒戒、強制戒治及起訴判處罪刑暨執行完畢之
    詳情（詳如事實欄所載），有臺灣基隆地方法院檢察署刑案
    資料查註紀錄表及臺灣高等法院被告前案紀錄表在卷足稽，
    堪認被告之再犯率甚高，原實施之觀察、勒戒及強制戒治已
    無法收其實效，當無再施以觀察、勒戒或強制戒治之必要。
    揆諸首揭說明，本案被告施用毒品之犯行雖係在第1次觀察
    、勒戒執行完畢釋放5年後所為，仍不得依毒品危害防制條
    例第20條第3項規定施以觀察、勒戒及強制戒治之處遇，而
    應由檢察官依法追訴，是本件起訴程序並無違誤。
二、前揭事實，業據被告甲○○於本院準備程序、審理時坦承不
    諱，而被告為警查獲後所採集之尿液檢體，經送請檢驗，結
    果均呈海洛因之嗎啡陽性反應（由於海洛因在人體內會代謝
    成嗎啡，因此涉嫌海洛因之吸食者，係檢驗其尿液中之嗎啡
    反應）、甲基安非他命陽性反應，此有臺灣尖端先進生技醫
    藥股份有限公司濫用藥物檢驗報告2紙、基隆市警察局第二
    分局、第三分局偵辦毒品案件尿液檢體對照表各1份附卷可
    稽，另有現場照片19幀附卷可參。又扣案之白色粉末2罐、
    白色粉末1袋，經送交通部民用航空局航空醫務中心鑑定結
    果，認該白粉確含第一級毒品海洛成分，淨重各為0.01公克
    、0.13公克、0.13公克，經各取樣0.002公克、0.0045公克
    、0.002公克後，驗餘淨重分別為0.008公克、0.1255公克、
    0.128公克，此有交通部民用航空局航空醫務中心毒品鑑定
    書1紙在卷可佐。而扣案之安非他命1罐毛重0.95公克，經基
    隆市警察局第三分局以毒品鑑驗盒試劑做初步檢驗，認為成
    安非他命反應，此有基隆市警察局第三分局偵查隊查獲涉嫌
    毒品危害防制條例毒品初步檢驗報告單1紙可參，此外，另
    有被告所有供其施用海洛因、甲基安非他命所用之注射針筒
    3支、吸食器2組在卷可按。足見被告自白2次施用第一級毒
    品海洛因、2次施用第二級毒品甲基安非他命之情節，與事
    實相符，應可採信。綜上所陳，本案事證明確，被告於觀察
    勒戒完畢後，5年以內再犯施用毒品之犯行，堪可認定，應
    予依法論科。
三、論罪科刑：
  (一)查海洛因、安非他命分別係毒品危害防制條例所列管之第一
    級、第二級毒品，此為該條例第2條第2項第1款、第2款所明
    定；核2次施用第一級毒品海洛因、2次第二級毒品安非他命
    之行為，係犯毒品危害防制條例第10條第1項之施用第一級
    毒品罪、同條第2項之施用第二級毒品罪。被告持有第一級
    毒品海洛因、第二級毒品安非他命之低度行為，應為施用毒
    品之高度行為所吸收，均不另論罪。被告先後所犯上開4 罪
    ，犯意各別，行為不同，應予分論併罰。
  (二)被告前曾受如事實欄所示之有期徒刑執行完畢，有臺灣高等
    法院被告前案紀錄表在卷可按，其於受事實欄所示有期徒刑
    執行完畢後之5年內，故意再犯本件有期徒刑以上之罪，為
    累犯，其所犯上開2罪，均應依刑法第47條第1項加重其刑。
  (三)爰審酌被告犯罪之動機，曾有施用毒品之前科仍不知戒除毒
    癮，惟犯罪後坦承犯行，且所犯之施用毒品犯行乃戕害自己
    身心健康，並未危及他人等一切情狀，分別量處如主文所示
    之刑，並定其應執行之刑。
四、沒收：
    扣案之白色粉末2罐、白色粉末1袋，均係第一級毒品海洛因
    （驗餘淨重共0.2615公克），併同無法與海洛因完全析離之
    罐子2個、包裝袋1只，應整體視為查獲之毒品。又扣案之甲
    基安非他命1罐毛重0.95公克，屬第二級毒品安非他命，併
    同無法與甲基安非他命完全析離之盛裝罐1只，應整體視為
    查獲之毒品，均依毒品危害防制條例第18條第1項前段之規
    定，宣告沒收銷燬之（蓋無論以何種方式包裝袋與其內裝之
    毒品，包裝袋內均會有極微量毒品殘留，故上述包裝袋應整
    體視為查獲毒品，一併依前揭規定宣告沒收銷燬之，參見最
    高法院95年度臺上字第3739號、第7354號判決）。又扣案之
    吸食器2組、注射針筒3支屬被告所有，分別供施用甲基安非
    他命、海洛因所用之物，業據被告供明無誤，爰依刑法第38
    條第1項第2款之規定宣告沒收。至於起訴書記載本件雖為警
    扣得注射針筒1支、藥鏟1支及裝毒品盒子1只，因尚無證據
    證明屬被告所有之物，故爰不予宣告沒收，併此說明。
據上論斷，應依刑事訴訟法第273 條之1 第1 項、第299 條第1
項前段，毒品危害防制條例第10條第1 項、第2 項、第18條第1
項前段、第23條第2項，刑法第11條、第47條第1項、第38條第1
項第2款、第51條第5款，判決如主文。
本案經檢察官乙○○到庭執行職務
中    華    民    國    99    年    5    月    24    日
                  刑事第一庭法    官  鄭培麗
以上正本證明與原本無異。
如不服本判決應於收受送達後10日內向本院提出上訴書狀，並應
敘述具體理由；其未敘述上訴理由者，應於上訴期間屆滿後20日
內向本院補提理由書(均須按他造當事人之人數附繕本)「切勿逕
送上級法院」。
中    華    民    國    99    年    5    月    24    日
                            書 記 官  湯惠芳
附錄本案所犯法條：
毒品危害防制條例第10條：
施用第一級毒品者，處 6 月以上 5 年以下有期徒刑。
施用第二級毒品者，處 3 年以下有期徒刑。

司法院資訊處製作；財團法人民間司法改革基金會備份。
